【裁判字號】    95,上易,547
【裁判日期】    950428
【裁判案由】    竊盜
【裁判全文】
臺灣高等法院刑事判決                 95年度上易字第547號
上  訴  人  臺灣桃園地方法院檢察署檢察官
被      告  辛○○
            丁○○
上列上訴人因被告等竊盜案件，不服臺灣桃園地方法院93年度易
字第1321號，中華民國95年2月3日第一審判決（起訴案號：臺灣
桃園地方法院檢察署93年度偵字第17715 號），提起上訴，本院
判決如下：
    主  文
原判決撤銷。
辛○○共同連續攜帶兇器竊盜，累犯，處有期徒刑壹年。扣案之
剪刀壹支、螺絲起子壹支及活動扳手壹支（附貳個附件）均沒收
。
丁○○共同連續攜帶兇器竊盜，累犯，處有期徒刑柒月。扣案之
剪刀壹支、螺絲起子壹支及活動扳手壹支（附貳個附件）均沒收
。
    事  實
一、辛○○前因竊盜案件，經臺灣板橋地方法院、臺灣桃園地方
    法院分別判處有期徒刑六月，緩刑三年（嗣經撤銷緩刑之宣
    告）及有期徒刑十月確定，二罪接續執行，於民國九十三年
    八月二十二日縮刑期滿執行完畢。丁○○前因違反毒品危害
    防制條例案件，經臺灣桃園地方法院判處有期徒刑五月確定
    ，於九十一年七月二十五日易科罰金執行完畢。詎均不知警
    惕，竟共同基於意圖為自己不法所有之概括犯意聯絡，於九
    十三年十月二十九日晚間七、八時許，由丁○○駕駛辛○○
    所有之車牌號碼○四六三-HC 號自用小客車搭載辛○○，連
    續在如附表所示桃園縣蘆竹鄉○○路○段及明光街等地，覓
    得如附表所示之車輛後，由辛○○攜帶其所有客觀上具危險
    性可供為兇器使用之剪刀一支、螺絲起子一支及活動扳手一
    支（附二個附件），以前揭活動扳手、螺絲起子破壞各該車
    輛之車門，復以剪刀剪斷電線（毀損部分均未據告訴），竊
    取車內之行車電腦共六臺，再搭乘丁○○駕駛之上開自用小
    客車離去。嗣於同日晚間九時許，為警在桃園縣蘆竹鄉○○
    路與大新路口查獲，並扣得上開剪刀一支、螺絲起子一支及
    活動扳手一支（附二個附件）。
二、案經桃園縣政府警察局大園分局報告臺灣桃園地方法院檢察
    署檢察官偵查起訴。
    理  由
一、被告辛○○對其攜帶剪刀一支、螺絲起子一支及活動扳手一
    支（附二個附件）等工具，連續於上開時地竊取如附表所示
    車輛之行車電腦之犯罪事實均坦承不諱；被告丁○○則矢口
    否認有竊盜犯行，辯稱：其僅開車搭載辛○○去找朋友，並
    不知道辛○○下車行竊之事，其有正當職業，無須行竊云云
    。經查：
  (一)被告辛○○對上開犯罪事實迭於警詢、檢察官訊問、原審審
    理及本院審理時坦承屬實，核與證人即如附表所示被害人庚
    ○○等所證其等行車電腦失竊情節相符，並有贓物領據、失
    竊車輛照片、竊車工具照片、失竊行車電腦照片、車牌號碼
    ○四六三-HC 號自用小客車車內照片、現場照片及現場圖等
    件在卷可稽，暨竊車工具即剪刀一支、螺絲起子一支、活動
    扳手一支（附二個附件）扣案可資佐證，足認其自白與事實
    相符，堪以採信。而被告丁○○坦承駕車搭載被告辛○○同
    往行竊地點，並於被告辛○○竊得行車電腦後，駕車搭載其
    離去（偵卷一四、一五、六二、七九頁，原審卷三四至三六
    、一二六、一五四、一五五頁，本院卷二八、三八頁），已
    可疑其有參與被告辛○○行竊行為之客觀事實，再衡諸被告
    丁○○與辛○○平日之關係、被告辛○○行竊地點距離被告
    丁○○停車地點之距離、被告辛○○行竊後藏放行車電腦之
    方式等情（均詳如後述），堪認被告丁○○對於辛○○行竊
    之行為，顯明確知情而參。至被告丁○○縱無下車共同行竊
    ，依共犯責任，亦無可解免其刑責；是被告丁○○有參與本
    案竊盜犯行之事實，堪予認定。
  (二)被告丁○○雖以前詞置辯，被告辛○○亦附和其詞，證稱其
    僅告知丁○○要下車找朋友或小便，丁○○確實不知情云云
    。然查：
    (1)被告辛○○行竊地點，光線充足，路非寬敞，平常無法臨
      時停車，需要併排，且會停到快車道上等情，業據證人即
      本案查獲員警黃仲玟、厲復祥於原審到庭證述詳實，互核
      相符（原審卷一六二、一六三頁）。被告丁○○之原審辯
      護人雖稱此為證人黃仲玟、厲復祥之主觀推測意見，並無
      相關事證可資證明云云（原審卷二○四頁）。然依上述現
      場照片所示，該處確實沿路有路燈，且停車之車輛甚多，
      而由本案查獲後被告辛○○現場指認時拍攝之照片（偵卷
      三五頁），亦可見當時路燈明亮，另依證人黃仲玟製作之
      現場圖及拍攝之現場照片（原審一八一至一八九頁），可
      知如附表編號(一)至(五)所示之行竊地點（桃園縣蘆竹鄉○○
      路○段處），路寬共一一．五公尺，道路筆直，與被告丁
      ○○親自畫記停車地點之現場照片相互參照（原審卷三九
      頁），各該行竊地點與被告丁○○所稱其停車地點即7-11
       便利商店（原審卷三四、三五頁）隔路相對，相距甚近
      ，凡此均足證證人黃仲玟、厲復祥上開所述洵屬有據，被
      告丁○○之原審辯護人之指摘，難謂有理。而據上述現場
      狀況，除可推知被告辛○○為行竊方便而不自行駕車之理
      由，亦可得知被告丁○○於斯時客觀上可清楚看見被告辛
      ○○下車後之行為，被告丁○○於檢察官訊問時，亦表示
      其停車處距離被告辛○○約一、二○○公尺（偵卷七九頁
      ），雖所述距離與上開現場圖所繪有所不符，惟被告丁○
      ○確實有注意到被告辛○○下車時所在位置，則無疑問，
      此與被告辛○○所稱行竊方式（偵卷六一、六二頁，原審
      卷四九頁）及行竊時間一、二分鐘或三、四分鐘（原審卷
      一四九頁）互核，被告丁○○實無未見被告辛○○行竊行
      為之理。
    (2)被告丁○○雖曾辯稱其未見被告辛○○帶物品上車云云，
      惟由其復述及被告辛○○從副駕駛座上車，並將手伸到後
      座，而將手中之物品放到車後（原審卷一五五、一五六頁
      ），及另陳被告辛○○是直接將東西放在手上，其有問是
      何物，被告辛○○表示不要問那麼多（原審卷三五、一五
      六、一五七頁）等詳實之敘述，顯見被告丁○○確有見到
      被告辛○○帶物品上車。被告丁○○雖又改稱未見到被告
      辛○○帶什麼東西上車，然與其於警詢時稱見到被告辛○
      ○手中有東西，被告辛○○或稱是朋友給的、或不願告知
      （偵卷一四頁背面、一五頁），及偵訊中稱被告辛○○要
      其不要問（偵卷七九頁）等說詞互核，參酌駕駛座與副駕
      駛座之位置近在咫尺，手中持有何物應清晰可見，此部分
      所辯亦係卸責之詞，應以其於警詢、偵訊時所述為可採。
      則被告丁○○既對被告辛○○攜帶上車之物有所好奇，並
      稱曾有懷疑（原審卷九七頁），而被告辛○○、丁○○均
      表示二人情同手足（原審卷三四、三五、四九頁），參諸
      被告辛○○復自承將其施用毒品海洛因所用之注射針筒攜
      至車上放置在排檔處為警查獲（偵卷七至九頁），顯見其
      並不隱瞞犯罪行為為被告丁○○發現，則其行竊以被告丁
      ○○為載運，竟未預先告知其行竊之意圖，任由被告丁○
      ○為猜疑，顯悖情理。況被告辛○○下車行竊次數非僅單
      次，被告丁○○有多次可見及被告辛○○行竊機會，此與
      前述被告丁○○停車處距被告辛○○行竊處相距不遠之事
      實相互以參，益徵被告丁○○應確實知情被告載仲均之行
      竊行為。被告丁○○否認犯行應屬飾詞卸責。至被告丁○
      ○另辯稱其有正當職業云云，惟此部分核與認定其有無參
      與竊盜犯行並無必然關係，亦無足援為對被告丁○○有利
      之證據。
    (3)被告載仲均雖亦證稱被告丁○○並不知情云云，惟其所證
      與情理不合，已論述如前，而其一再證稱以衣服包裹行車
      電腦且妥適藏匿，被告丁○○並未看到云云（偵卷七八頁
      ，原審卷四九、一五○至一五一頁，本院卷三八頁）之說
      詞，亦與前述被告丁○○稱有見到被告辛○○攜帶行車電
      腦（僅稱不知為何物）上車不符，且與證人丁○○、黃仲
      玟、厲復祥均證稱行車電腦置於車上，從車外透過即清晰
      可見（偵卷一四頁，原審卷一六一頁）大相逕庭，除所證
      不足為有利被告丁○○之認定，且由其諸多與事實有違之
      證詞，反足證其所言均為迴護被告丁○○之詞。
    (4)被告載仲均雖自願接受測謊（原審卷六二頁），然經法務
      部調查局採控制問題法、混合問題法測試結果：對於「丁
      ○○對渠竊取行車電腦事並不知情」、「當天丁○○不是
      在幫其把風」等問題經測試均呈情緒波動反應，研判有說
      謊等情，有該局九十四年四月七日調科參字第○九四○○
      一三八三五○號測謊報告書可資佐證（原審卷六九頁）。
      被告丁○○雖爭執此測謊報告之證據能力，然測謊之鑑定
      ，倘鑑定人具備專業之知識技能，復事先獲得受測者同意
      ，所測試之問題及其方法又具專業可靠性時，該測謊結果
      ，如就否認犯罪有不實之情緒波動反應，雖不能採為有罪
      判決之唯一證據，但非無證據能力，仍得供裁判之佐證（
      最高法院九十五年度台上字第五四號判決、九十五年度台
      上字第七○號判決參照），本件測謊程序上完全符合規定
      ，有調查局檢送之測謊鑑定過程參考資料可資證明（資料
      外放），是以該測謊報告自有證據能力，並得採為不利於
      被告丁○○之佐證。被告丁○○此部分之指摘，亦屬無據
      。
  (三)綜上所述各情，被告丁○○所辯各節諉無足採，被告等事證
    明確，犯行堪以認定，自均應依法論科。
二、論罪之理由：
  (一)按攜帶兇器竊盜，祇須行竊時攜帶具有危險性之兇器為已足
    ，並不以攜帶之初有行兇之意圖為必要（最高法院六十二年
    台上字第二四八九號判例要旨參照），被告辛○○、丁○○
    共同持扣案之剪刀、螺絲起子、活動扳手等竊取如附表所示
    車輛之行車電腦，核其等所為，均係犯刑法第三百二十一條
    第一項第三款之攜帶兇器竊盜罪；其二人就上開犯行有犯意
    聯絡與行為分擔，均為共同正犯。其等所為之各次竊盜犯行
    ，時間緊接，所犯基本構成要件相同，顯均係基於概括犯意
    反覆為之為連續犯，均應依刑法第五十六條論以一罪，並均
    加重其刑。
  (二)被告辛○○、丁○○各有如事實欄所載之論罪科刑及執行之
    情形，有本院被告全國前案紀錄表在卷可考，其等於前案執
    行完畢五年內，再犯本件有期徒刑以上之罪，均為累犯，均
    應依法遞予加重其刑。
三、原判決撤銷及科刑理由：
  (一)原審判決對被告辛○○、丁○○予以論罪科刑，固非無見。
    惟查，(1)扣案供被告等行竊所用之兇器，經本院勘驗結果，
    應為「剪刀一支、螺絲起子一支及活動扳手一支（附二個附
    件）」有審判筆錄為憑（本院卷三七頁），原判決認定為「
    剪刀一支、螺絲起子三支及活動扳手一支」並以之為沒收之
    諭知，自有違誤；(2)原判決理由二就連續犯部分之論載，漏
    為基於概括犯意之論述，亦有疏漏。檢察官以：被告辛○○
    有多次竊盜前科、被告丁○○亦符合累犯要件，且矢口否認
    犯行，毫無悔意，原審對二人量刑均為過輕等為由，提起上
    訴。但查本院經審酌被告等犯罪情節及其他一切情狀（如後
    (二)所述理由）認量處如主文第二、三項所示之刑為妥適，檢
    察官之上訴雖無理由，惟原判決既有上揭可議之處，自應由
    本院予以撤銷改判。
  (二)爰審酌被告二人正值盛年，圖不勞而獲多次竊取他人財產，
    所為非是；而被告辛○○前已多次因竊盜犯行不知檢束行為
    ，猶再行犯案，顯然漠視法令之禁制，然犯後尚能坦承犯罪
    ，態度尚無不良，另被告丁○○雖未能坦承犯行，惟稽之其
    犯罪之分工、動機、目的，其涉案情節顯較被告辛○○為輕
    ，暨其等犯罪之手段、所生損害等一切情狀，各量處如主文
    第二、三項所示之刑，以示懲儆。
  (三)扣案之剪刀一支、螺絲起子一支及活動扳手一支（附二個附
    件），為被告辛○○所有供竊取行車電腦所用之物，業經其
    供承在卷，應依刑法第三十八條第一項第二款及共犯責任共
    同之理論，於被告二人均為宣告沒收。
據上論斷，應依刑事訴訟法第三百六十九條第一項前段、第三百
六十四條、第二百九十九條第一項前段，刑法第二十八條、第五
十六條、第三百二十一條第一項第三款、第四十七條、第三十八
條第一項第二款，判決如主文。
本案經檢察官呂丁旺到庭執行職務。
中    華    民    國     95    年    4    月    28    日
                  刑事第十八庭審判長法  官 溫耀源
                                    法  官 邱同印
                                    法  官 段景榕
以上正本證明與原本無異。
不得上訴。
                                    書記官 陳靜姿
中    華    民    國     95    年    4    月    28    日
附錄本案論罪科刑法條：
中華民國刑法第三百二十一條第一項
犯竊盜罪而有左列情形之一者，處六月以上、五年以下有期徒刑
：
一、於夜間侵入住宅或有人居住之建築物、船艦或隱匿其內而犯
    之者。
二、毀越門扇、牆垣或其他安全設備而犯之者。
三、攜帶兇器而犯之者。
四、結夥三人以上而犯之者。
五、乘火災、水災或其他災害之際而犯之者。
六、在車站或埠頭而犯之者。
附表：
┌──┬───┬────┬───────────────┐
│編號│被害人│車牌號碼│行竊地點（行車電腦失竊時汽車所│
│    │      │        │停放之地點）                  │
├──┼───┼────┼───────────────┤
│ (一) │庚○○│V8-7517 │桃園縣蘆竹鄉○○路○段一五二號│
├──┼───┼────┼───────────────┤
│ (二) │己○○│3C-4752 │桃園縣蘆竹鄉○○路○段三四號前│                            │
├──┼───┼────┼───────────────┤
│ (三) │丙○○│8P-4068 │桃園縣蘆竹鄉○○路○段三二號  │                            │
├──┼───┼────┼───────────────┤
│ (四) │乙○○│3D-6422 │桃園縣蘆竹鄉○○路○段二六巷前│                            │                              │
├──┼───┼────┼───────────────┤
│ (五) │戊○○│5939-FS │桃園縣蘆竹鄉○○路○段二六巷前│                            │
├──┼───┼────┼───────────────┤
│ (六) │甲○○│V4-9008 │桃園縣蘆竹鄉○○街五二號      │                            │
└──┴───┴────┴───────────────┘


司法院資訊處製作；財團法人民間司法改革基金會備份。
